臺灣彰化地方法院刑事判決　　　　　　　 96年度易字第655號
公　訴　人　臺灣彰化地方法院檢察署檢察官
被　　　告　己○○
上列被告因恐嚇案件，經檢察官提起公訴（96年度偵緝字第21號
、96年偵字第2993號），本院合議庭裁定由受命法官獨任進行簡
式審判程序，判決如下：
    主  文
己○○幫助意圖為自己不法之所有，以恐嚇使人將本人之物交付
，處有期徒刑陸月，如易科罰金，以新臺幣壹仟元折算壹日。
    事  實
一、己○○其明知個人在金融機構帳戶之存摺及提款卡係供自己
    使用之重要理財工具，關係個人財產、信用之表徵，且可預
    見存摺、提款卡及其密碼如交予他人使用，而未加以闡明正
    常用途，極易被利用為與財產有關之犯罪工具，竟仍不顧他
    人可能遭受財產上損害之危險，而基於縱若其金融機構之帳
    戶被利用作為詐欺取財或恐嚇取財之用，亦不違背其本意之
    幫助犯意，於民國95年7月間，在臺北縣新店市不詳地點，
    將其於如附表一所示之金融機構所開設帳戶之存摺、提款卡
    及密碼資料，以每個帳戶新臺幣（下同）3、4千元之代價，
    接續交付予綽號「林仔」之劉永安（現為臺灣高雄地方法院
    審理中），而容許劉永安所屬詐騙集團成員藉各該帳戶以遂
    行恐嚇取財及詐欺取財之犯罪。嗣劉永安所屬詐騙集團成員
    即分別基於意圖為自己不法所有之犯意聯絡，先後於附表二
    所示之時間，各以如附表二所示之手法，要求附表二所示之
    人需匯款至己○○所申設如附表二所示帳戶內，致使如附表
    二編號1至5所示之丁○○、乙○○、丙○○、庚○○、甲○○分別陷於錯誤，及致附表二編號6所示之戊○○心生畏懼
    ，各匯入如附表所示金額至附表一所示己○○之帳戶內，旋
    再由該詐騙集團成員將前揭入帳款項全數轉出，而以此等方
    式詐欺、恐嚇取財得手。嗣經丁○○等人察覺有異，而向警
    方報案後，循線查知上情。
二、案經丁○○、乙○○、戊○○、丙○○、庚○○、甲○○訴
    由臺南市警察局第六分局、內政部警政署高雄港務警察局分
    別報請臺灣臺南地方法院檢察署、臺灣高雄地方法院檢察署
    呈請臺灣高等法院檢察署檢察長核轉臺灣彰化地方法院檢察
    署檢察官偵查起訴。
    理  由
一、本案被告己○○所犯係死刑、無期徒刑、最輕本刑為3年以
    上有期徒刑以外之罪，其於準備程序就前揭被訴事實為有罪
    之陳述，經受命法官告知簡式審判程序之旨，並聽取被告與
    公訴人之意見後，本院認無不得或不宜改依簡式審判程序進
    行之處，爰依刑事訴訟法第273條之1第1項、第284條之1，
    裁定本案由受命法官獨任進行簡式審判程序。
二、訊據被告己○○對於其有於上揭時、地，接續將前述其所開
    立如附表一所示之金融機構帳戶之存摺、提款卡及密碼資料
    ，以每個帳戶新臺幣（下同）3、4千元之代價，接續交付予
    綽號「林仔」之劉永安之事實坦認在卷，並經證人即劉永安
    於偵查中證述明確，且劉永安所屬詐騙集團成員所為之前述
    恐嚇取財及詐欺取財犯行，亦據被害人丁○○、乙○○、戊○○、丙○○、庚○○、甲○○於警詢中均指述綦詳，並有
    被告所設立附表一所示帳戶之開戶資料及交易明細表各1份
    、郵政跨行匯款申請書2紙、中國信託自動櫃員機交易明細
    表3紙、郵局及彰化銀行存摺明細各1紙等件在卷可參。又按
    刑法上之故意，分直接故意（確定故意）與間接故意（不確
    定故意），「行為人對於構成犯罪之事實，明知並有意使其
    發生者」為直接故意，「行為人對於構成犯罪之事實，預見
    其發生而其發生並不違背其本意者」為間接故意；一般人至
    銀行開設帳戶並非難事，如非洗錢、犯罪等不法目的，依常
    情並無捨棄自己帳戶而迂迴收受他人帳戶使用之理，是被告
    對於綽號「林仔」之劉永安所屬不法犯罪集團成員可能將其
    帳戶用來作為恐嚇取財及詐欺取財等非法用途上，應有所預
    見，且不違背其本意，其竟仍提供帳戶資料予該名成年男子
    所屬不法犯罪集團成員使用，足見該名成年男子所屬不法犯
    罪集團成員將被告帳戶用來作為恐嚇取財及詐欺取財之用，
    為被告所容認及允許。另查銀行帳戶可供款項之存匯、提領
    ，係一般人均可輕易申請開設，並無任何資格條件之限制，
    且金融存款帳戶，事關存戶個人財產權益之保障，其與存戶
    印鑑章、提款卡結合，專屬性、私密性更形提高；除非本人
    或與本人具密切關係之人，難認有何理由可自由流通使用該
    存摺、印章；一般人亦均有應妥為保管存摺及提款卡，以防
    止存摺及提款卡被他人冒用之認識，縱有特殊情況偶有將存
    摺、提款卡交付他人之需，亦必深入瞭解其用途後始行提供
    使用，實乃吾人日常生活經驗與事理；且存摺、提款卡等有
    關個人財產、身分之物品，如淪落不明人士手中，極易被利
    用為與財產犯罪有關之犯罪工具；而與他人於身分上不具密
    切關係之人，竟要求他人提供帳戶以為使用，此等行為，客
    觀上已屬可疑，且顯係供為某非正當資金進出使用，而隱瞞
    其流程及行為人身分曝光之不法意圖亦可預見；若此之社會
    現實，恆係一般人本於日常生活經驗即可體察，本件被告對
    此自亦難諉為不知，是被告接續提供其所開設如附表一所示
    之金融機構帳戶資料時，應有幫助他人犯恐嚇取財及詐欺取
    財罪之不確定故意，堪可認定。綜上，本件事證明確，被告
    犯行洵堪認定，應予依法論科。
三、按刑法上之幫助犯，係對於犯罪與正犯有共同之認識，而以
    幫助之意思，對於正犯資以助力，而未參與實施犯罪之行為
    者而言（最高法院75年度臺上字第1509號、88年度臺上字第
    1270號判決意旨可資參照）。是以，如未參與實施犯罪構成
    要件之行為，且係出於幫助之意思提供助力，即屬幫助犯，
    而非共同正犯。被告基於幫助他人犯罪之意思，提供附表一
    所示帳戶供綽號「林仔」之劉永安使用，而劉永安及其所屬
    詐騙集團成員集團再分別以詐欺取財及恐嚇取財方法取得如
    附表二所示被害人之財物，被告雖並未參與詐欺取財及恐嚇
    取財之犯行，然其顯係就他人之犯罪加以助力，參與詐欺取
    財、恐嚇取財構成要件以外之行為。復按刑法第346條第1項
    之恐嚇取財罪，與刑法第339條第1項之詐欺取財罪，二者之
    區別，在於前者係施用使人心生畏怖之恐嚇手段，致被害人
    心生畏懼，明知不應交付財物而交付，後者則係施用詐術手
    段，使人陷於錯誤，誤信為應交付財物而交付。惟上開之恐
    嚇手段，常以虛假之事實為內容，故有時亦不免含有詐欺之
    性質，倘含有詐欺性質之恐嚇取財行為，足使人心生畏懼時
    ，自應僅論以高度之恐嚇取財罪，殊無再適用詐欺取財罪之
    餘地，有最高法院84年度臺上字第1993號刑事判決可資參照
    。查本件被告幫助正犯所從事如附表二編號6所示之犯行，
    係以虛假事實為內容之恐嚇手段，屬含有詐欺性質之恐嚇取
    財行為，應論以恐嚇取財罪之幫助犯。是核被告所為如附表
    二編號1至5所示犯行，係犯刑法第30條第1項、第339條第1
    項之幫助詐欺取財罪；所為如附表二編號6所示之犯行，核
    係犯刑法第30條第1項、第346條第1項之幫助恐嚇取財罪。
    附表二所示被害人中有依詐騙集團成員之指示，先後多次匯
    款者，其匯款時間接近，且被害人同一，應係同一犯罪之接
    續行為。又被告以一個幫助行為接續交付如附表一所示之金
    融機構帳戶資料予劉永安，幫助其所屬詐騙集團成員分別對
    被害人丁○○、乙○○、丙○○、庚○○、甲○○、戊○○
    為詐欺取財及恐嚇取財之犯行，被告以一行為觸犯5個幫助
    詐欺取財及1個幫助恐嚇取財罪名，為想像競合犯，應依刑
    法第55條之規定，從一重之幫助恐嚇取財罪論處。被告幫助
    他人犯恐嚇取財罪，為從犯，應依刑法第30條第2項之規定
    ，按正犯之刑度，減輕其刑。爰審酌被告因貪圖小利，擅自
    提供金融機構帳戶供他人非法使用，使犯罪難以查緝，等同
    助長犯罪，行為殊屬不當，惟念及被告犯後尚能坦承犯行，
    態度尚稱良好等一切情狀，量處如主文所示之刑，並依刑法
    第41條第1項前段，諭知易科罰金之折算標準，以示懲儆。
據上論斷，應依刑事訴訟法第273條之1第1項、第299條第1項前
段，刑法第30條第1項前段、第2項、第339條第1項、第346條第1
項、第55條，第41條第1項前段，刑法施行法第1條之1，判決如
主文。
本案經檢察官吳曉婷到庭執行職務。
中　　華　　民　　國　　96　　年　　5　　月   　31　　日
                  刑事第二庭         法  官   尚安雅
以上正本證明與原本無異。
如不服本判決，應於判決送達後十日內向本院提出上訴狀 (須附
繕本 )。
告訴人或被害人對於判決如有不服具備理由請求檢察官上訴者，
其上訴期間之計算係以檢察官收受判決正本之日期為準。
中　　華　　民　　國　　96　　年　　6 　　月　　 4　　日
                                      書記官   陳佳宏
附錄本案論罪科刑法條全文：
中華民國刑法第339條
（普通詐欺罪）
意圖為自己或第三人不法之所有，以詐術使人將本人或第三人之
物交付者，處5 年以下有期徒刑、拘役或科或併科1 千元以下罰
金。
以前項方法得財產上不法之利益或使第三人得之者，亦同。
前二項之未遂犯罰之。
中華民國刑法第346條
（單純恐嚇罪）
意圖為自己或第三人不法之所有，以恐嚇使人將本人或第三人之
物交付者，處6 月以上5 年以下有期徒刑，得併科1 千元以下罰
金。
以前項方法得財產上不法之利益，或使第三人得之者，亦同。
前二項之未遂犯罰之。
【附表一】：
┌──┬──────┬──────┬──────┐
│編號│開 戶 日 期 │金融機構名稱│帳        號│
├──┼──────┼──────┼──────┤
│ 1  │94年6月29日 │華南商業銀行│000000000000│
│    │            │新店分行    │            │
├──┼──────┼──────┼──────┤
│ 2  │95年06月30日│兆豐國際商業│000000000000│
│    │            │銀行新店分行│            │
└──┴──────┴──────┴──────┘
【附表二】：
┌──┬───┬─────────────┬──────┬─────┬─────┐
│編號│被害人│詐  騙  日  期  、  手  法│ 匯 款 日 期│ 匯款金額 │匯入帳戶  │
│    │      │（民 國）                 │（民國95年）│（新臺幣）│          │
├──┼───┼─────────────┼──────┼─────┼─────┤
│ 1  │丁○○│丁○○於95年7月7日上午9時 │7月7日      │306,200元 │附表一編號│
│    │      │20分許，接獲詐欺集團成員佯│            │          │2所示兆豐 │
│    │      │稱係臺北地方法院之來電，謊│            │          │銀行帳戶  │
│    │      │稱其為某詐騙案件之共犯且未│            │          │          │
│    │      │到庭說明，並由詐欺集團成員│            │          │          │
│    │      │輪番去電要求其澄清是否涉案│            │          │          │
│    │      │，並要求監控其帳戶等語，致│            │          │          │
│    │      │丁○○陷於錯誤，透露其帳戶│            │          │          │
│    │      │及密碼，遭該詐欺集團成員利│            │          │          │
│    │      │用語音轉帳方式匯款至被告帳│            │          │          │
│    │      │戶。                      │            │          │          │
├──┼───┼─────────────┼──────┼─────┼─────┤
│ 2  │乙○○│乙○○於95年7月10日上午10 │7月10日14時 │17,000元  │附表一編號│
│    │      │時許，接獲詐欺集團成員佯稱│16分許      │          │2所示兆豐 │
│    │      │為臺中市警局交通小隊長林振│7月10日15時 │38,000元  │銀行帳戶  │
│    │      │東之電話，謊稱其所有車輛在│30分許      │          │          │
│    │      │保管場，需繳款，經乙○○表│            │          │          │
│    │      │示其並無該車後，該詐欺集團│            │          │          │
│    │      │成員更謊稱該車有些狀況，會│            │          │          │
│    │      │將資料轉至臺中市刑大；隨後│            │          │          │
│    │      │即接獲另一詐欺集團成員佯稱│            │          │          │
│    │      │為郭文進警官之人來電，謊稱│            │          │          │
│    │      │其涉犯詐欺罪嫌，名下有眾多│            │          │          │
│    │      │帳戶云云，乙○○表示無此可│            │          │          │
│    │      │能後，該詐欺集團成員更謊稱│            │          │          │
│    │      │會將資料轉至臺中地檢署，稍│            │          │          │
│    │      │後地檢署人員將去電詢問云云│            │          │          │
│    │      │；後另一詐欺集團成員佯稱為│            │          │          │
│    │      │書記官陳小芬之人來電，並謊│            │          │          │
│    │      │稱乙○○名下有眾多人頭帳戶│            │          │          │
│    │      │，致多人受騙，需要其以匯款│            │          │          │
│    │      │方式協助調查等語，致乙○○│            │          │          │
│    │      │陷於錯誤，依指示匯款至該詐│            │          │          │
│    │      │欺集團成員指定之被告帳戶。│            │          │          │
├──┼───┼─────────────┼──────┼─────┼─────┤
│ 3  │丙○○│丙○○於95年7月10日下午1時│7月10日     │71,015元  │附表一編號│
│    │      │許，接獲詐欺集團成員佯稱臺│            │          │2所示兆豐 │
│    │      │北地檢署人員通知，因其未出│            │          │銀行帳戶  │
│    │      │庭應訊，基本資料遭詐騙集團│            │          │          │
│    │      │使用，須將該存款凍結清查，│            │          │          │
│    │      │並提供安全帳戶一組，以利其│            │          │          │
│    │      │另為存入等語，致丙○○陷於│            │          │          │
│    │      │錯誤，依指示匯款至該詐欺集│            │          │          │
│    │      │團成員指定之被告帳戶。    │            │          │          │
├──┼───┼─────────────┼──────┼─────┼─────┤
│ 4  │庚○○│庚○○於95年7月10日12時許 │7月10日     │62,000元  │附表一編號│
│    │      │，接獲詐欺集團成員佯稱為臺│            │          │2所示兆豐 │
│    │      │北地檢署書記官之電話，謊稱│            │          │銀行帳戶  │
│    │      │其被列為警示帳戶，要求其至│            │          │          │
│    │      │銀行申請帳戶電話語音約定轉│            │          │          │
│    │      │帳，並轉至詐欺集團成員提供│            │          │          │
│    │      │之謊稱監控帳號等語，致魏玉│            │          │          │
│    │      │茹陷於錯誤，依指示匯款至該│            │          │          │
│    │      │詐欺集團成員指定之被告帳戶│            │          │          │
│    │      │。                        │            │          │          │
├──┼───┼─────────────┼──────┼─────┼─────┤
│ 5  │甲○○│甲○○於95年7月10日下午2時│7月10日     │348,000元 │附表一編號│
│    │      │許，接獲詐欺集團成員佯稱為│            │110,000元 │2所示兆豐 │
│    │      │臺北偵查庭人員，謊稱其涉嫌│            │          │銀行帳戶  │
│    │      │某詐騙案，遭列為警示帳戶，│            │          │          │
│    │      │要求其至銀行申請凍結帳戶並│            │          │          │
│    │      │開通語音轉帳等語，致甲○○│            │          │          │
│    │      │陷於錯誤，依指示匯款至該詐│            │          │          │
│    │      │欺集團成員指定之被告帳戶。│            │          │          │
├──┼───┼─────────────┼──────┼─────┼─────┤
│ 6  │戊○○│戊○○於95年7月19日下午3時│7月19日     │12,000元  │附表一編號│
│    │      │許，接獲詐欺集團成員佯稱為│7月20日     │30,000元  │1所示華南 │
│    │      │竹聯幫幫派份子來電，謊稱其│            │          │銀行帳戶  │
│    │      │前因對某女性網友爽約等情，│            │          │          │
│    │      │要求賠償損失，否則將受不利│            │          │          │
│    │      │情事等語，致戊○○心生畏懼│            │          │          │
│    │      │，依指示匯款至該詐欺集團成│            │          │          │
│    │      │員指定之被告帳戶。        │            │          │          │
└──┴───┴─────────────┴──────┴─────┴─────┘
